【裁判字號】    92,訴,865
【裁判日期】    920717
【裁判案由】    損害賠償
【裁判全文】
臺灣高雄地方法院民事判決                          九十二年度訴字第八六五號
    原      告  甲○○
    被      告  乙○○○
右當事人間損害賠償事件，本院判決如左：
    主    文
被告應給付原告新台幣柒萬伍仟零參拾捌元，及自民國九十二年一月三十日起至清償
日止，按週年利率百分之五計算之利息。
原告其餘之訴駁回。
訴訟費用由被告負擔十分之一，餘由原告負擔。
本判決第一項於原告以新台幣貳萬伍仟元為被告供擔保後，得假執行。
原告其餘假執行之聲請駁回。
    事實及理由
一、原告主張：被告在高雄市○鎮區○○路五十五號前擺設攤位販賣飲食，原告則在
    四十九號經營「采風攝影工作室」，於民國九十年十二月二十五日下午四時許，
    雙方因騎樓架設帆布事而發生口角，被告公然以「討客兄大王」（閩南語發音）
    辱原告，致原告名譽受損；原告聽聞後，上前質問被告，被告竟持瓦斯點火槍
    朝原告頭部擊打，致原告受有頭部挫傷出血、腦震盪等傷害，並遺有眩暈之後遺
    症。爰依民法第一百八十四條第一項、第一百九十三條第一項、第一百九十五條
    第一項之規定，請求被告賠償醫療費用新台幣（以下同）二萬五千零三十八元，
    及精神慰撫金七十萬元等語。並聲明：(1)被告應給付原告七十二萬五千零三十八
    元，及自起訴狀繕本送達翌日起至清償日止，按週年利率百分之五計算之利息。
    (2)訴訟費用由被告負擔。(3)原告願供擔保請准宣告假執行。
二、被告則以：是原告先向伊潑水，伊才原告「討客兄大王」；伊當時正持點火槍
    要炒菜，原告從後面打伊頭部，伊轉身才不小心以點火槍打到原告，伊並不是故
    意；原告之眩暈並非伊所造成等語，資為抗辯。並聲明：(1)原告之訴駁回。(2)訴
    訟費用由原告負擔。
三、原告主張被告於右揭時地公然辱並持瓦斯點火槍毆打其等情，被告固不否認以
    上開言詞辱原告，及持點火槍打傷原告頭部之事實，惟以前揭情詞置辯。經查
    ：
（一）原告否認有先向被告潑水，被告就該事實未能舉證以實其說，而經本院調取本
      院九十一年度易字第二七００號刑事卷核閱，被告於偵查中陳稱：「我... 只
      說討客兄大王，當時因為告訴人（即原告）一直上前我，我才會他討客兄
      大王」（見偵卷第二十七頁背面），於本院刑事庭首次審理中另稱：「是他先
      我，我才他的」（見九十一年九月三日審判筆錄），以被告於偵查、刑事
      案件首次審理中等距事發較近之時點，完全未敘及原告先向伊潑水之情，且稱
      係因原告先伊，伊才回原告，迨至刑案較後階段及本件審理中始稱遭原告
      潑水，足認伊之所言，無非事後推諉卸責之詞，要無可取，況且，縱令原告有
      先向伊潑水之舉，伊之辱原告，亦非防衛自己權利之必要行為，自無從阻卻
      伊所為之違法性。
（二）其次，原告之夫鄭順安業於偵查中就被告毆打原告之經過，證述：「當時我站
      在門口信箱處，我看到... 乙○○○用瓦斯點火槍打我太太頭部，乙○○○是
      背對著我太太，我太太上前拍他之肩膀質問他，沒事不要亂講，乙○○○才回
      身打」等語綦詳（見偵卷第二十六頁正面），又證人即事發時適於現場附近訪
      友之警員林瑞政亦於偵查中證稱：伊聽到外面有人叫，即通知值班員警到場
      處理，有看到告訴人頭上流血，鄭順安當時在場等情（見偵卷第二十六頁背面
      ），再者，證人即兩造鄰居鄭文豪於偵查中亦證述：伊聽到吵鬧聲，出外查看
      ，看到告訴人用手拍乙○○○後頭部，乙○○○就轉身揮手等語（見偵卷二十
      七頁背面），而互核上開證人之證詞互符、環扣，足徵被告係故意持點火槍揮
      打原告頭部，而非不小心撞到。再者，被告於本院刑案審理中自承其身高比原
      告低，瓦斯爐距地面約八十公分（見九十一年十月十七日審判筆錄），若如被
      告所辯當時伊係持點火槍要點瓦斯爐，則其以手握持點火槍之高度應不逾一百
      公分，然原告卻遭其以點火槍打擊到頭部，益見當時被告係故意將點火槍拿高
      傷人，而非於轉身時不慎碰觸原告。參以，原告因而受有左頂額撕裂傷、挫傷
      、擦傷出血、腦震盪等傷害，並於事發當日急診，翌日即九十年十月二十六日
      住院觀察治療，迄至三十一日出院，嗣至九十一年二月十五日均持續回診，此
      有高雄市立民生醫院（以下簡稱民生醫院）九十一年二月十五日診斷證明書附
      於偵卷可按（第四十三頁），依此傷勢觀之，倘被告係無意間揮碰，其力道應
      較輕，當不致造成挫傷、腦震盪等傷害，足認被告係蓄意毆打，而非無意間揮
      碰原告。
（三）末者，原告因頭部外傷、腦震盪，遺有眩暈之後遺症，並因而自九十年一月十
      七日起轉至耳鼻喉科治療，亦有上開醫院九十二年六月二十日診斷證明書在卷
      可稽，足認原告之眩暈症狀，確因被告毆打所肇致。
（四）據上，足認被告所辯，均不足採，原告主張被告於右述時地公然辱、毆打其
      之事實，堪信為真。
四、按因故意或過失，不法侵害他人之權利者，負損害賠償責任；不法侵害他人之身
    體或健康者，對於被害人因此喪失或減少勞動能力，或增加生活上之需要時，應
    負損害賠償責任；不法侵害他人之身體、健康、名譽、自由、信用、隱私、貞操
    ，或不法侵害其他人格法益而情節重大者，被害人雖非財產上之損害，亦得請求
    賠償相當之金額，民法第一百八十四條前段、第一百九十三條第一項、第一百九
    十五條第一項分別定有明文。被告以「討客兄大王」公然辱原告，已足使原告
    之品德、聲譽、社會一般評價受有貶損，又其持點火槍毆打原告，致原告受有前
    揭傷害、遺留後遺症，依上開法條，原告自得就其名譽、身體、健康所受侵害，
    向被告請求損害賠償。茲就原告得請求之項目及金額分敘本院之判斷如下：
（一）醫療費用：原告主張支出二萬五千零三十八元，業據提出民生醫院收據三十九
      張為證，被告未爭執其真正，而經本院核閱該等費用支出之時間與本件事發時
      點切近、接續，病房、藥品等費用，亦均屬治療原告之傷症所必要，經核計結
      果，共為二萬五千二百零四元，則原告僅請求其中二萬五千零三十八元，自屬
      有據，應予准許。
（二）精神慰撫金：本院斟酌原告身體、健康、名譽受損之程度，及原告係五專畢業
      ，現從事攝影工作，被告為國小畢業，現經營餐飲業，並兩造之經濟狀況等一
      切情狀，認原告請求精神慰撫金七十萬元，尚嫌過高，應減為五萬元，始屬允
      當。
（三）綜上，被告應賠償原告之金額合計為七萬五千零三十八元。
五、從而，原告依侵權行為法律關係，請求被告給付七萬五千零三十八元，及自九十
    二年一月三十日（即起訴狀繕本送達翌日）起至清償日止，按週年利率百分之五
    計算之利息，洵屬有據，應予准許。至其逾此範圍賠償金額及利息之請求，非屬
    正當，應予駁回。
六、原告陳明願供擔保請准宣告假執行，就上述准許部分，核無不合，爰酌定相當擔
    保金額准許之。至其餘假執行之聲請，因其訴業經駁回，而失所依附，應一併駁
    回。
七、結論：本件原告之訴為一部有理由，一部無理由，依民事訴訟法第三百九十條第
    二項、第七十九條但書，判決如主文。
中      華      民      國    九十二    年    七    月    十七          日
                                    臺灣高雄地方法院民事第一庭
~B法      官  甯  馨
右為正本係照原本作成。
如不服本判決，應於送達後廿日內，向本院提出上訴狀並表明上訴理由，如於本判決
宣示後送達前提起上訴者，應於判決送達後十日內補提上訴理由書（須附繕本）。
中      華      民      國    九十二    年    七    月    十七          日
~B法院書記官  林麗文


司法院資訊處製作；財團法人民間司法改革基金會備份。
